【裁判字號】    95,上訴,506
【裁判日期】    950418
【裁判案由】    違反毒品危害防制條例
【裁判全文】
臺灣高等法院高雄分院刑事判決         95年度上訴字第506號
上  訴  人  臺灣高雄地方法院檢察署檢察官
被      告  甲○○
上列上訴人因被告違反毒品危害防制條例案件，不服臺灣高雄地
方法院94年度訴字第3771號中華民國95年2月24日第一審判決（
起訴案號：臺灣高雄地方法院檢察署94年度毒偵字第7885、8441
、9931號），提起上訴（移送本院併辦案號：同檢察署95年度毒
偵字第2394號），本院判決如下：
      主    文
上訴駁回。
      事    實
一、甲○○前於民國（下同）90年間因施用毒品案件，經臺灣高
    雄地方法院以90年毒聲字第5346號裁定送觀察勒戒後，認有
    繼續施用之傾向，復經該院以90年毒聲字第6576號裁定送強
    制戒治，於91年10月29日期滿執行完畢釋放。詎甲○○仍不
    知悔改，明知甲基安非他命係業經公告，列為毒品危害防制
    條例第2 條第2 項第2 款之第二級毒品，不得非法持有、施
    用，復於上揭強制戒治執行完畢釋放後5 年內，自94年4 月
    11日翌日起至94年7 月12日某時止，每3 、4 天施用1 次，
    以將甲基安非他命置入玻璃瓶內燒烤後吸食其霧化氣體方式
    ，在不詳地點，連續施用第二級毒品甲基安非他命多次，嗣
    於94年7 月14日14時30分許，因警方前往高雄縣鳳山市○○
    路134 號（實踐四村內）查緝另案竊盜案件，經在場人史仁
    欽同意進入搜索，當場自甲○○之皮包內查獲殘留有第二級
    毒品甲基安非他命之玻璃球吸食器2 個、鏟管吸管1 個，經
    甲○○同意採尿送驗後，驗出有嗎啡、甲基安非他命陽性反
    應，而查獲上情。
二、案經高雄縣政府警察局移送臺灣高雄地方法院檢察署檢察官
    偵查起訴及追加起訴。
      理    由
一、訊據被告甲○○供認有於上揭時地連續施用第二級毒品甲基
    安非他命之事實不諱。而被告上揭於警訊時所採之尿液，經
    送臺灣檢驗科技股份有限公司檢驗結果，呈甲基安非他命陽
    性反應，此有台灣檢驗科技股份有限公司94年8 月30日KＺ00
    0000000000號濫用藥物尿液檢驗報告乙份附卷可稽（見94年
    毒偵字第8441號影印卷第6 頁）。扣案之玻璃球吸食器2 個
    、鏟管吸管1 個，經送驗後，確均呈第二級毒品甲基安非他
    命陽性反應，有高雄醫學大學附設中和紀念醫院檢驗報告3
    紙在卷可稽（見原審卷第25至27頁）。被告上揭之自白核與
    事實相符。準此，本件事證明確，被告上揭施用第二級毒品
    之犯行均堪認定。
二、按犯毒品危害防制條例第10條之罪，經觀察、勒戒後，檢察
    官依據勒戒處所之陳報，認受觀察、勒戒人無繼續施用毒品
    之傾向者，應即釋放，並為不起訴之處分；認受觀察、勒戒
    人有繼續施用毒品之傾向者，檢察官應聲請法院裁定令入戒
    治處所強制戒治，其期間為6 個月以上，至無繼續強制戒治
    必要為止，但最長不得逾1 年。觀察、勒戒或強制戒治執行
    完畢釋放後，5 年內再犯第10條之罪者，檢察官應依法追訴
    ，毒品危害防制條例第20條第2 項、第23條第2 項分別定有
    明文。查被告前因施用毒品案件，經臺灣高雄地方法院以90
    年毒聲字第5346號裁定送觀察勒戒後，認有繼續施用之傾向
    ，復經該院以90年毒聲字第6576號裁定送強制戒治，於91年
    10月29日期滿執行完畢釋放，有臺灣高等法院被告前案紀錄
    表、被告刑案資料查註紀錄表各1 份在卷可按，被告於戒治
    執行完畢釋放後，5 年內再犯本件毒品危害防制條例第10
    條第2 項之罪，依上揭說明，自應依法論科。
三、查甲基安非他命分屬毒品危害防制條例第2 條第2 項第2 款
    所定之第二級毒品，依法不得持有、施用。核被告施用第二
    級毒品甲基安非他命之行為，係犯毒品危害防制條例第10條
    第2 項之施用第二級毒品罪。被告持有毒品甲基安非他命之
    低度行為，應分別為施用之高度行為所吸收，不另論罪。被
    告先後多次施用第二級毒品甲基安非他命之犯行，時間緊接
    ，所犯構成要件相同，顯係基於概括犯意反覆為之，為連續
    犯，依刑法第56條規定以一罪論，並加重其刑。
四、原審認被告施用第二級毒品部分罪證明確，因而適用毒品危
    害防制條例第10條第2 項，刑法第11條前段、第56條規定，
    並審酌被告前已有施用毒品之不良素行，歷經觀察勒戒及強
    制戒治後猶施用之，顯見其戒毒意志不堅，本不宜寬貸，惟
    念其施用毒品乃自戕一己之身體健康，對社會造成之危害尚
    非直接鉅大，且犯後終知能坦承犯行，態度良好等一切情狀
    ，就其施用第二級毒品部分量處有期徒刑四月，並諭知如易
    科罰金以三百元折算一日。並敘明查獲扣案殘餘第二級毒品
    甲基安非他命之玻璃球吸食器2 個、鏟管吸管1 個，因均有
    極微量毒品殘留，客觀上已與毒品無法析離，應以毒品視之
    ，而依毒品危害防制條例第18條第1 項前段規定，不論屬於
    犯人與否，併予宣告沒收銷燬之。另敘明臺灣高雄地方法院
    檢察署95年度毒偵字第1318號移送併辦之犯罪事實（被告前
    於94年1 月17日19時5 分回溯24小時內之某時，在不詳地點
    施用第二級毒品甲基安非他命犯行），與該院94年度簡字第
    1504號確定判決認定之連續施用第二級毒品犯行，時間緊接
    ，犯罪構成要件相同，顯係基於概括犯意所為之連續犯，此
    參諸該判決書自明（見原審卷第81至84頁），顯為該案既判
    力所及，本應為免訴之諭知，即與本案無連續犯之裁判上一
    罪關係，自無從併案審理，自應退回由檢察官另為適法之處
    理。經核原判決認事用法，核無不合，量刑亦屬允當。公訴
    人上訴意旨以原判決未及斟酌被告於94年1 月17日19時5 分
    回溯24小時內之某時，在不詳地點施用第二級毒品甲基安非
    他命之犯行（即原判決敘明檢察官移送併辦部分應退回由檢
    察官另為適法之處理部分），指摘原判決不當；惟查，案件
    曾經判決確定者，應為免訴之判決，此項原則關於實質上一
    罪或裁判上一罪，均有其適用，連續犯係裁判上一罪，其一
    部分犯罪事實曾經判決確定者，其效力當然及於全部（最高
    法院49年台非字第20號判例參照）；本件被告前自91年10月
    29日戒治執行完畢釋放日起至94年1 月21日18時許，因連續
    施用第二級毒品甲基安非他命犯行，經原審法院於94年3 月
    29日以94年簡字第1504號判處有期徒刑4 月，檢察官於94年
    4 月11日收受該判決書，該判決因被告部分公示送達，該管
    高雄鳥松鄉公所於94年4 月29日張貼公示送達公告等情，有
    原審法院94年度易字第1808號判決在卷可憑（見原審卷第81
    至84頁）。因上開判決未經言詞辯論，而未宣示及對外公告
    ，嗣該判決送達後，亦因未經上訴而確定（該判決因未經宣
    示及公告，應以其正本最先送達於當事人之時即94年4 月11
    日對外發生效力，而以之為該判決確定既判力範圍之時點，
    最高法院90年度台非字第243 判決意旨參照），則檢察官上
    開移送本院併辦部分已為94年簡字第1504號確定判決效力所
    及，而與本件檢察官起訴部分即無連續犯之裁判上一罪關係
    ，已無從併案審理，自應退回由檢察官另為適法之處理。本
    件檢察官之上訴，即為無理由，應予駁回。
五、至被告被訴施用第一級毒品部分，業經原審判決確定，自不
    另論列，附此敘明。
據上論斷，應依刑事訴訟法第368 條，判決如主文。
本案經檢察官羅建勛到庭執行職務。
中    華    民    國    95    年    4     月    18    日
                      刑事第四庭  審判長法  官  蕭權閔
                                        法  官  陳吉雄
                                        法  官  林水城
以上正本證明與原本無異。
不得上訴。
中    華    民    國    95    年    4     月    18    日
                                        書記官  張文斌
附錄本判決論罪科刑法條：
毒品危害防制條例第10條第2 項
  施用第二級毒品者，處三年以下有期徒刑。


司法院資訊處製作；財團法人民間司法改革基金會備份。
